【裁判字號】    89,台上,4694
【裁判日期】    890809
【裁判案由】    違反麻醉藥品管理條例
【裁判全文】
最高法院刑事判決                              八十九年度台上字第四六九四號
    上  訴  人  甲○○
右上訴人因違反麻醉藥品管理條例案件，不服台灣高等法院中華民國八十七年五月十
二日第二審判決（八十七年度上訴字第一三○七號，起訴案號：台灣板橋地方法院檢
察署八十六年度偵字第一五七九九號），提起上訴，本院判決如左：
    主  文
原判決撤銷，發回台灣高等法院。
    理  由
本件原判決認定上訴人甲○○基於意圖營利之概括犯意，自民國八十六年五月中旬某
日起至同年六月二十二日止，在其台北縣新莊市○○街一四○號住處及其住處附近某
便利商店等地，先後將化學合成麻醉藥品安非他命每包重約一公克、三公克、四‧五
公克，分別以新台幣（下同）三千元、五千元、七千元不等之價格非法販賣予林俊敏
（另案審理）非法吸用，共計販賣十次；嗣林俊敏經警查獲，供出上情等情。因將第
一審論處上訴人連續非法販賣化學合成麻醉藥品罪刑部分之判決撤銷，改判仍論處同
一罪刑。固非無見。
惟查：(一)犯罪事實應依證據認定之，無證據不得推定其犯罪事實，刑事訴訟法第一百
五十四條定有明文。而認定犯罪事實所憑之證據，須適於為被告犯罪事實之證明者，
始得採為斷罪之資料；證人之陳述，如無瑕疵可指，而就其他方面調查，又與事實相
符，固足採為判決之基礎，惟如其證據之本身，尚有瑕疵，在此瑕疵未予究明前，尚
不得採為有罪之根據；又犯非法吸用安非他命之罪，供出安非他命來源，因而破獲者
，得減輕其刑，修正前麻醉藥品管理條例第十三條之三定有明文，則非法吸用安非他
命者之供述，雖非絕無證據能力，但為防範其作利己損人之不實供述，自須擔保該項
供述之真實性，始得作為判斷之依據；故事實審法院必須調查其他證據，以資審認，
必至因其他證據之證明力已可確信該項供述為真實而無合理之懷疑時，始得據為對他
人不利之認定。原判決認定上訴人有上開非法販賣安非他命予林俊敏之事實，係以證
人林俊敏於警訊及審理中所供其吸用之安非他命，其中十次係向上訴人購買云云，為
主要論據；但上訴人自始堅決否認非法販賣安非他命予林俊敏；證人林俊敏於警訊供
稱伊於八十六年五月中旬第一次向上訴人購買安非他命，係在台北縣新莊市○○街一
四○號上訴人住處買的，此次買三公克、價格為五千元，最後一次係於八十六年六月
二十二日中午，購買四‧五公克、價格七千元，係在上訴人住處買的等語；於審理中
供稱第一次是綽號「小魚」之朋友帶伊至新莊市○○街一家便利商店前向上訴人購買
，價錢五千元，後來幾次是由「小魚」帶伊至上訴人住處，或由伊至上訴人住處購買
，每次價錢三千元、五千元、七千元不等，每次一小包、重量不清楚等語（一審卷四
二頁、原審卷二○頁），就其向上訴人購買安非他命之地點、數量及與何人前往購買
等情，前後所述並不一致，而有瑕疵，其真實性如何，已難無疑。原審未進一步調查
其他證據，以資審認，即遽採為論斷上訴人有上開犯罪之依據，揆諸上開說明，不無
違背證據法則，且有調查職責未盡之違法。(二)審理事實之法院，對於與待證事實有重
要關係，在客觀上認為應行調查、又非不易或不能調查之證據，而未依法加以調查，
率行判決者，即有應於審判期日調查之證據未予調查之違法。本件證人林俊敏於警訊
雖供稱伊被查獲持有安非他命○‧一公克（偵查卷一○頁），但該查獲之物品是否為
安非他命，卷內資料闕如；又該物品是否為林俊敏向上訴人所購買﹖亦未據林俊敏供
明，實情如何﹖與認定上訴人是否有上開犯行，至有關聯。原審未予調查，即遽行判
決，亦嫌速斷。又卷附台北縣衛生局煙毒檢驗成績書，係對上訴人採尿送驗之情形（
偵查卷一四、二○、二一頁），原判決誤為係林俊敏採尿送驗之結果，並據為林俊敏
有向上訴人購買安非他命吸用之證據，難謂無證據上理由矛盾之違法。以上諸端，或
為上訴人上訴意旨所指摘，或為本院得依職權調查之事項，應認原判決有撤銷發回之
原因。
據上論結，應依刑事訴訟法第三百九十七條、第四百零一條，判決如主文。
中      華      民      國    八十九    年      八      月      九      日
                              最高法院刑事第十庭
                                  審判長法官  曾  有  田
                                        法官  陳  宗  鎮
                                        法官  劉  介  民
                                        法官  魏  新  和
                                        法官  孫  增  同
      右正本證明與原本無異
                                              書  記  官
中      華      民      國    八十九    年      八      月     十四     日


司法院資訊處製作；財團法人民間司法改革基金會備份。
